臺灣高等法院臺南分院民事判決　99年度上易字第284號
上　訴　人　周威傑
訴訟代理人　吳永茂　律師
　　　　　　羅玲郁　律師
被 上 訴人　新安東京海上產物保險股份有限公司高雄分公司
法定代理人　王文昌
訴訟代理人　李國源
上列當事人間請求侵權行為損害賠償事件，上訴人對於中華民國
九十九年九月二十一日臺灣臺南地方法院第一審判決（九十八年
度訴字第一四六一號）提起上訴，本院於一百年三月一日言詞辯
論終結，判決如下：
      主      文
上訴駁回。
第二審訴訟費用由上訴人負擔。
      事  實  及  理  由
一、被上訴人主張：上訴人於民國九十六年九月三十日下午十時
    三十五分許，酒醉駕駛伊所承保訴外人英揚工業股份有限公
    司（下稱英揚公司）所有1195-TE號小貨車，沿高雄縣大寮鄉
    （按自九十九年十二月二十五日以後，因縣市合併，行政區
    域變更為高雄市大寮區）萬大橋，由東向西駛至萬大橋北上
    車道A51號路燈處，因車輛故障而將車輛停放於路旁時，疏
    未注意停車後應即豎立車輛故障標誌；適有被害人許延強騎
    乘車牌號碼CN5-223號重機車同向自後駛至時，亦疏未注意
    車前狀況，追撞停放於該處之小貨車，致許延強受有腹部撞
    擊內出血併休克、頭部外傷、兩側股骨骨折、右側橈骨骨折
    、骨盆腔骨折、右側鎖骨骨折等傷害，經送醫急救仍不治死
    亡。伊已依強制汽車責任保險法規定，賠付被害人死亡給付
    保險金新台幣（下同）一百五十萬元；惟上訴人飲酒後之呼
    氣中酒精濃度高達每公升○‧四五毫克，超過道路交通管理
    法規之標準，其因酒醉駕車致肇事端，伊依強制汽車責任保
    險法第二十九條第一項第一款規定，即得代位行使被害人對
    於上訴人之請求權；經比例扣除被害人應自負百分之七十過
    失責任之金額後，上訴人應償還伊四十五萬元。爰本於代位
    權行使，求為命上訴人給付四十五萬元及法定遲延利息之判
    決（被上訴人超過四十五萬元本息部分之請求，經原審法院
    為其敗訴判決後，未據被上訴人聲明不服而確定，不在本院
    審理範圍）；原審為上訴人敗訴判決並無不合，並聲明：(一)
    上訴駁回。(二)第二審訴訟費用由上訴人負擔。
二、上訴人則以：伊因所駕駛車輛之汽油用罄，而將車輛停放在
    事故地點，伊非但未將車燈熄滅，並打開閃爍警示燈示警，
    甫於找尋警示標誌豎立之際，被害人即因車速過快，且未注
    意車前狀況而追撞伊之小貨車。伊車輛處於靜止狀態，即無
    酒後駕駛汽車肇事情事；且伊已盡注意義務，仍無法免於系
    爭車禍事故之發生，自無過失。況伊駕車前飲酒與燃油耗盡
    而違規停車之行為，與系爭車禍事故發生間，並無相當因果
    關係。退步言，伊已盡防止交通事故發生之義務，亦無過失
    等情詞，資為抗辯；並聲明：(一)原判決不利於上訴人部分廢
    棄。(二)上廢棄部分，被上訴人在第一審之訴及假執行之聲請
    均駁回。(三)訴訟費用由被上訴人負擔。
三、按因故意或過失，不法侵害他人之權利者，負損害賠償責任
    ，民法第一百八十四條第一項前段定有明文。本件被上訴人
    主張：上訴人於九十六年九月三十日下午十時三十五分許，
    酒醉駕駛伊所承保訴外人英揚公司所有1195-TE號小貨車 ，
    沿高雄市大寮區萬大橋，由東向西駛至萬大橋北上車道A51
    號路燈處，因車輛故障而將車輛停放於路旁時，疏未注意停
    車後應即豎立車輛故障標誌；適有被害人許延強騎乘車牌號
    碼CN5-223號重機車同向自後駛至時，亦疏未注意車前狀況
    ，追撞停放於該處之小貨車，致許延強受有腹部撞擊內出血
    併休克、頭部外傷、兩側股骨骨折、右側橈骨骨折、骨盆腔
    骨折、右側鎖骨骨折等傷害，經送醫急救仍不治死亡等情，
    除據被上訴人於原審提出而為上訴人所不爭之相驗屍體證明
    書、車禍照片（參見原審司促字卷第五頁至第一二頁）等件
    影本足參外，且有高雄市政府警察局林園分局於九十九年十
    月十四日檢送之系爭車禍事故相關警詢筆錄、酒精測試報告
    存卷（參見原審訴字卷一七頁至第四七頁）可佐。此外，上
    訴人所為上開犯行，涉有過失致死及公共危險罪嫌，因其坦
    承犯行，且素行良好並無前科，復與被害人達成民事和解，
    而由高雄地檢署檢察官以九十六年度偵字第二八０九七號處
    分緩起訴乙節，並經本院依職權調取上揭偵查卷宗核閱無誤
    ，堪信被上訴人之上開主張為真實。其次，上訴人因疏未注
    意遵守道路交通安全規則第一百十四條第二款「飲用酒類或
    其他類似物後，其吐氣所含酒精濃度超過每公升○‧二五毫
    克，不得駕車。」，及第一百十二條第一項第十二款「汽車
    發生故障不能行駛，應即設法移置於無礙交通之處。該故障
    車輛在未移置前或移置後均應豎立車輛故障標誌。」等規定
    ，對於系爭車禍事故之發生，應負過失之責；至於被害人則
    疏未注意遵守道路交通安全規則第九十四條第三項「汽車行
    駛時，駕駛人應注意車前狀況及兩車併行之間隔，並隨時採
    取必要之安全措施。」規定，對於系爭車禍事故之發生，亦
    與有過失，益見上訴人與被害人之上開過失行為，同為系爭
    車禍事故之肇事原因至明。再者，系爭車禍事故之肇事責任
    ，經原審法院囑託鑑定，其中台灣省高屏澎區車輛行車事故
    鑑定委員會鑑定結果（下稱鑑定意見）認：「許延強無照駕
    駛重機車，未注意車前狀況，並採取必要之安全措施為肇事
    主因。周威傑酒精濃度過量，駕駛小貨車未依規定停車為肇
    事次因。」、臺灣省車輛行車事故覆議鑑定委員會覆議結果
    （下稱覆議意見）則認：「一許延強夜晚駕駛重機車，疏未
    注意車前狀況，自後撞擊前方停放車輛，為肇事主因。另無
    駕照駕車，有違規定。二周威傑夜晚駕駛營小貨車，故障違
    規臨停於橋樑上，且未依規定豎立車輛故障標誌，為肇事次
    因。」等情，此有上揭鑑定意見書在卷（參見原審訴字卷第
    八一頁至第八三頁、第一０四頁）可佐。就被害人之肇事責
    任部分，上揭鑑定及覆議意見均認定「被害人駕駛重機車，
    疏未注意車前狀況，為系爭車禍事故之肇事主因」，與實情
    相符，同堪憑採。就上訴人之肇事責任部分，上揭覆議意見
    漏未審酌上訴人係酒醉駕車，其停放車輛之行為，仍屬於酒
    醉駕車之階段行為一部分，就此部分之覆議意見要難憑採。
    至於鑑定意見已審酌上訴人酒醉駕車之肇事因素，所為鑑定
    意見並無明顯違背一般經驗與論理法則，復與本院審認情節
    相符，上揭鑑定意見應堪信採。綜此，堪認被上訴人主張：
    上訴人對於被害人應負過失不法侵權責任者，洵非無據。
四、上訴人雖抗辯：伊因所駕駛車輛之汽油用罄，而將車輛停放
    在事故地點，系爭車禍事故發生時，伊車輛處於靜止狀態，
    並無駕駛行為云云；惟按汽車駕駛人飲用酒類或其他類似物
    後其吐氣所含酒精濃度超過每公升○‧二五毫克者，不得駕
    車，道路交通安全規則第一百十四條第二款定有明文。所謂
    駕車行為，參照道路交通安全規則第四章「汽車裝載行駛」
    規定，包括行車前應注意之事項（第八十九條），迄至汽車
    停車時，應依規定停車（第一百十二條）等規定觀之，堪認
    自起駛前，駕駛人坐定駕駛座時起，迄至車輛停止，駕駛人
    下車並關閉車門為止，均屬於駕車之行為。查，上訴人於九
    十六年九月三十日下午十時三十五分許，飲酒後之呼氣中酒
    精濃度高達每公升○‧四五毫克，依道路交通規則第一百十
    四條第二款規定，不得駕車。依上開說明，其執意駕駛小貨
    車，固係酒醉駕車行為；即因車輛故障而將車輛停放於路旁
    之行為，亦係酒後駕車之行為至明。上訴人抗辯：系爭車禍
    事故發生時，伊車輛處於靜止狀態，並無駕駛行為云云，核
    係事後飾卸之詞，委不足採。
五、上訴人再抗辯：伊駕車前飲酒與燃油耗盡違規停車之行為，
    與系爭車禍事故之發生間，並無相當因果關係云云；惟按所
    謂相當因果關係，係指依經驗法則，綜合行為當時所存在之
    一切事實，為客觀之事後審查，認為在一般情形上，有此環
    境，有此行為之同一條件，均發生同一之結果者，則該條件
    即為發生結果之相當條件，行為與結果即有相當之因果關係
    。查，系爭車禍事故，係因上訴人酒醉駕車，復未依規定停
    放車輛，應負過失責任者，已如上述；且上訴人因酒醉駕車
    ，違規停放車輛之行為，與被害人未注意車前狀況，自後追
    撞上訴人之小貨車之行為，同為系爭車禍事故肇致之原因行
    為；按諸經驗法則，綜合被害人之行為當時所存在之一切事
    實，為客觀之事後審查，堪認在一般情形上，苟上訴人未因
    酒醉駕車至系爭事故地點，且於車輛故障時依規定停放車輛
    ，衡情，被害人亦不致於因疏未注車前狀況，自後追撞其小
    貨車而死亡；益見上訴人酒醉駕車及違規停車之行為，與被
    害人死亡之結果間，確有相當因果關係者至明。上訴人所為
    上開抗辯，同無足採。
六、再按飲用酒類或其他類似物後駕駛汽車，其吐氣或血液中所
    含酒精濃度超過道路交通管理法規規定之標準，致被保險汽
    車發生汽車交通事故者，保險人得在給付金額範圍內，代位
    行使請求權人對被保險人之請求權，此參強制汽車責任保險
    法第二十九條第一項第一款規定自明。至於代位權人行使之
    權利，既係原請求權人之權利，則保險事故之加害人對於原
    請求權人之所有抗辯，均得以之對抗代位權人，自不待言。
    查，上訴人酒醉駕駛被上訴人所承保之小貨車，因過失不法
    侵害被害人致死，應由上訴人對於被害人負侵權行為損害賠
    償責任，已如上述。被上訴人主張已依強制汽車責任保險法
    規定，賠付受害人死亡給付保險金一百五十萬元乙情，並有
    其提出而為上訴人所不爭之理賠支付對象明細表在卷（參見
    原審司促字卷第一三頁）可佐，自堪信實。次查，系爭車禍
    事故之發生，係因上訴人酒後駕駛被保險汽車，於車輛故障
    將車輛停放路旁時，疏未注意豎立車輛故障標誌之過失行為
    ，與被害人騎乘重機車，疏未注意車前狀況，採取必要之安
    全措施規定之過失行為所肇致，堪認雙方之上開過失行為同
    為系爭車禍事故發生之共同原因。本院審酌被害人駕駛重機
    車，疏未注意車前狀況，自後撞擊前方停放車輛，對於防免
    系爭車禍事故之發生，應負之注意程度相對較大；至於上訴
    人酒醉駕駛小貨車，因車輛故障而停放車輛時，未依規定豎
    立車輛故障標誌，對於防免系爭車禍事故之發生，應負之注
    意程度相對較小等一切情狀，認系爭車禍事故之發生，由上
    訴人負十分之三過失責任，而由被害人負十分之七之過失責
    任者，尚稱適當。基上，被害人對於損害之發生既與有十分
    之七之過失責任，其對於上訴人之損害賠償請求權應按比例
    減少十分之七，則被上訴人得代位被害人請求上訴人給付之
    金額，經按比例減少後之金額為四十五萬元（計算式：1,50
    0,000元×3/10＝450,000元）。
七、綜上所述，被上訴人於賠付被害人死亡保險金後，代位行使
    被害人對於上訴人之損害賠償請求權，求為命上訴人給付四
    十五萬元，及自支付命令送達翌日即九十八年十月十七日（
    送達證書參見原審司促字卷第二一頁）起至清償日止，按週
    年利率百分之五計算之利息範圍內（起過部分未經被上訴人
    聲明不服），為有理由，應予准許；原審據此而為上訴人敗
    訴之判決，並就命上訴人給付部分依職權宣告假執行，認事
    用法並無不合，上訴意旨指摘原判決不當，求予廢棄改判，
    非有理由，應予駁回。
八、本件事證已臻明確，兩造其餘攻擊方法，不影響本件判決結
    果，爰不一一論述，併此敘明。
九、據上論結，本件上訴為無理由，依民事訴訟法第四百四十九
    條第一項、第七十八條，判決如主文。
中    華    民    國   100    年    3     月    15    日
                    民事第二庭  審判長法  官  陳 光 秀
                                      法  官  莊 俊 華
                                      法  官  李 文 賢
上為正本係照原本作成。
本判決不得上訴。
中    華    民    國   100    年    3     月    16    日
                                      書記官  尤 乃 玉